臺灣高等法院民事裁定
109年度國抗字第35號
抗  告  人  黃典隆(即黃萬得之繼承人)


上列抗告人因與相對人第一商業銀行等人間訴訟救助事件，對於
中華民國109年7月8日臺灣臺北地方法院109年度救字第175號裁
定，提起抗告，本院裁定如下：
    主  文
抗告駁回。
抗告費用由抗告人負擔。
    理  由
一、按當事人無資力支出訴訟費用者，依民事訴訟法第107條規
    定，法院固應依聲請准予救助，惟此項請求救助之事由，依
    同法第109條第2項、第284條之規定，應依證據性質提出能
    即時調查之證據以釋明之。且法院調查聲請人是否無資力支
    出訴訟費用，專就聲請人提出之證據為之，如聲請人並未提
    出證據，或依其提出之證據，未能信其無資力支出訴訟費用
    之主張為真實，即應將其聲請駁回，並無依職權調查或定期
    命補正之必要（最高法院26年滬抗字第34號民事判例參照）
    。
二、抗告人聲請及抗告意旨略以：抗告人居住地為臺中市，依臺
    中市低收入戶標準為不動產全家合併計算不超過新臺幣（下
    同）3,560,000元，每人每月未超過最低生活費用14,596元
    ，滿65歲以上老人每月補助7,759元，並有三節禮金等，而
    抗告人於民國109年僅擁有田地19.1平方公尺，公告現值為3
    17,102元，加計年度之綜合所得為191,299元，顯不足上開
    臺中市低收入戶標準，原法院之認定牴觸民事訴訟法第278
    條之規定，且明顯違背憲法第15條、社會救助法第1條及第2
    條、法律扶助法第5條、民事訴訟法第107條等規定，爰提起
    抗告等語。
三、經查，抗告人聲請本件訴訟救助，主張其不動產價值低且所
    得收入低於臺中市低收入戶標準，固據提出全國財產稅總歸
    戶財產查詢清單、107年度綜合所得稅各類所得資料清單為
    據（見原審卷第13至14頁）。惟低收入戶標準乃行政主管機
    關為提供社會救助所設立之核定標準，與法院就有無資力支
    出訴訟費用之認定，係屬二事，依前所述，抗告人有薪資所
    得，其名下財產亦有田賦一地，則抗告人既有工作能力且非
    全無財產，尚難逕認其有何窘於生活，缺乏經濟信用之情事
    ，其以個人財產及所得不足臺中市低收入戶之標準，即據為
    有窘於生活之情形，謂其無資力支出訴訟費用，即屬無據。
四、綜上所述，抗告人聲請訴訟救助，未據提出足以釋明其無資
    力支出訴訟費用之證據，原法院以其聲請無從准許而裁定駁
    回，核無不合，抗告人提起抗告為無理由，應予駁回，爰裁
    定如主文。
中　　華　　民　　國　　109 　年　　9 　　月　　28　　日
                  民事第十六庭  
                      審判長法  官  朱耀平
                            法  官  邱育佩
                            法  官  呂明坤
正本係照原本作成。
本裁定除以適用法規顯有錯誤為理由外，不得再抗告。如提起再
抗告，應於收受後10日內委任律師為代理人向本院提出再抗告狀
。並繳納再抗告費新臺幣１千元。
中　　華　　民　　國　　109 　年　　9 　　月　　28　　日
                            書記官  張淑芳